臺灣苗栗地方法院刑事判決
111年度易字第6號
公  訴  人  臺灣苗栗地方檢察署檢察官
被      告  潘建彰





上列被告因竊盜案件，經檢察官提起公訴（110年度偵字第7985
號），被告於準備程序進行中，就被訴事實為有罪之陳述，經本
院裁定進行簡式審判程序，判決如下：
    主          文
潘建彰犯竊盜罪，處拘役貳拾伍日，如易科罰金，以新臺幣壹仟
元折算壹日，扣案黑色安全帽壹頂沒收；又犯竊盜罪，處有期徒
刑肆月，如易科罰金，以新臺幣壹仟元折算壹日，扣案鑰匙壹支
沒收。
    犯罪事實及理由
一、本案犯罪事實及證據，除證據部分增列被告潘建彰於本院準
    備程序及審理時所為之自白外，餘均引用檢察官起訴書之記
    載（如附件）。
二、論罪科刑：
（一）核被告就起訴書犯罪事實一㈠、㈡所為，均係犯刑法第320
      條第1項之竊盜罪（共2罪）。
（二）被告所犯上開2罪，犯意各別，行為互殊，應予分論併罰
      。
（三）法院於審酌被告是否適用累犯規定而加重其刑時，訴訟程
      序上應先由檢察官就被告構成累犯之前階段事實以及應加
      重其刑之後階段事項，主張並具體指出證明之方法後，法
      院才需進行調查與辯論程序，而作為是否加重其刑之裁判
      基礎。倘檢察官未主張或具體指出證明方法時，可認檢察
      官並不認為被告構成累犯或有加重其刑予以延長矯正其惡
      性此一特別預防之必要，審理事實之法院自不能遽行論以
      累犯、加重其刑，否則即有適用法則不當之違法（最高法
      院110年度台上字第5660號判決意旨參照）。本案檢察官
      雖於起訴書之「犯罪事實」欄中敘明被告構成累犯事實，
      並於「證據並所犯法條」欄中載明請法院依刑法第47條第
      1項規定加重其刑，惟檢察官未就被告構成累犯事實具體
      指出證明方法（依最高法院110年度台上大字第5660號裁
      定意旨，檢察官單純提出被告前案紀錄表，尚難認已具體
      指出證明方法），揆諸上開說明，可認檢察官並不認為被
      告有加重其刑予以延長矯正其惡性此一特別預防之必要，
      本院自無從遽行論以累犯並加重其刑，惟被告可能構成累
      犯之前科仍經本院列為科刑審酌事由（詳後述），是被告
      罪責尚無評價不足之虞。
（四）自首之要件，係以對於未發覺之犯罪，在有偵查或調查犯
      罪職權之公務員知悉犯罪事實及犯人前，向職司犯罪偵（
      調）查之公務員告知其犯罪事實，且有主觀上接受法院裁
      判之意思及客觀上靜候裁判之事實，始克當之。苟犯罪行
      為人自首犯罪後，拒不到案或逃逸無蹤，經通緝始行歸案
      者，顯無悔罪投誠，接受裁判之意思，核與自首之要件不
      符。被告固係於有偵查犯罪權限之公務員知悉犯罪事實前
      即主動供出本案2次竊盜犯行，然其於本院審理中經合法
      傳喚，無正當理由未到庭，復經拘提未獲，乃遭本院於民
      國111年4月14日發布通緝，於111年4月16日始經緝獲等情
      ，有本院送達證書、刑事報到單、拘票及報告書、本院通
      緝書暨臺北市政府警察局中正第一分局通緝案件移送書等
      在卷可憑，揆諸上揭說明，被告在本院審理中既已逃匿，
      即無接受裁判之意思，核與刑法第62條前段所規定自首之
      要件不合，尚難依上開規定予以減刑，附此敘明。
（五）爰以被告之責任為基礎，並審酌其於本院審理時自陳入監
      前從事粗工、出陣頭等工作、收入不固定、未婚、於111
      年4月16日為警查獲前時而睡網咖、時而睡在臺北車站之
      生活狀況、國中肄業之教育程度（見本院卷第114、120至
      121頁）；被告於本案犯行前5年內已有因竊盜案件經法院
      論罪科刑及執行完畢之紀錄（見卷附臺灣高等法院被告前
      案紀錄表）；被告與被害人邱翊婷為互不相識之關係；被
      告犯行對於各該被害人財產法益侵害之程度；被告於偵查
      及本院審理時均坦承犯行之犯罪後態度等一切情狀，分別
      量處如主文所示之刑，併均諭知易科罰金之折算標準。
三、沒收：
（一）被告如起訴書犯罪事實一㈠犯行所竊得之黑色安全帽1頂尚
      未實際合法發還被害人，為貫徹任何人均不得保有犯罪所
      得之法律原則，爰依刑法第38條之1第1項前段規定宣告沒
      收之。
（二）扣案之鑰匙1支，為被告所有，供其為起訴書犯罪事實一㈡
      竊盜犯行所用之物，業據被告供承在卷（見偵卷第57頁）
      ，爰依刑法第38條第2項前段規定宣告沒收。
（三）犯罪所得已實際合法發還被害人者，不予宣告沒收或追徵
      ，刑法第38條之1第5項定有明文。被告就起訴書犯罪事實
      一㈡部分竊得之普通重型機車已發還被害人邱翊婷，有贓
      物認領保管單1紙在卷可考（見偵卷第85頁），爰不予宣
      告沒收或追徵。
據上論斷，應依刑事訴訟法第273條之1第1項、第299條第1項前
段、第310條之2、第454條第2項，判決如主文。
本案經檢察官徐一修提起公訴，檢察官林宜賢到庭執行職務。 
中　　華　　民　　國　　111 　年　　5 　　月　　19　　日
                  刑事第二庭  法　官　林信宇
以上正本證明與原本無異。　　　　　　　　　　　　　　　　
如不服本判決應於收受判決後20日內向本院提出上訴書狀，並應
敘述具體理由。其未敘述上訴理由者，應於上訴期間屆滿後20日
內向本院補提理由書(均須按他造當事人之人數附繕本)「切勿逕
送上級法院」。告訴人或被害人如對本判決不服者，應具備理由
請求檢察官上訴，其上訴期間之計算係以檢察官收受判決正本之
日期為準。　　　　　　　　　　　　　　　　　　　　　　　
                              書記官  林佩萱  
中　　華　　民　　國　　111 　年　　5 　　月　　19　　日
附錄本案論罪法條全文：  　　　　　　　　　
中華民國刑法第320條
意圖為自己或第三人不法之所有，而竊取他人之動產者，為竊盜
罪，處 5 年以下有期徒刑、拘役或 50 萬元以下罰金。
意圖為自己或第三人不法之利益，而竊佔他人之不動產者，依前
項之規定處斷。
前二項之未遂犯罰之。